---
title: "Ahorro en BTC"
output:
  html_document:
    df_print: paged
  pdf_document: default
---

Qué hubiese pasado si cada día 1 del mes, de los últimos, digamos, 2 años, hubiesemos comprado el equivalente a 50usd en bitcoin.

Vamos a hacer el ejercicio para ver cuánto tendríamos ahora y de paso practicamos un poco de R.

Primero vamos a crear el array con las fechas del primer día de cada mes y lo vamos a convertir en un dataframe así luego le podemos joinear los valores respectivos.

Le cambiamos el nombre para que la columna se llame Fecha y coincida más adelante.
```{r}
fechas = as.data.frame(seq(as.Date("2019/4/1"), by = "month", length.out = 24))
colnames(fechas) = 'Fecha'
```
Ahora vamos a tener que bajar los datos del BTC de algún lado.
Veamos qué encontramos en la red. (en lo posible una API)

Parece que acá: https://www.coindesk.com/coindesk-api contramos un candidato.
Miramos un poco las especificaciones o algún ejemplo que nos dé una idea.

'Sample Request: https://api.coindesk.com/v1/bpi/historical/close.json?start=2013-09-01&end=2013-09-05 Sample JSON Response:'

Vamos a utilizar dos librerías:
- httr: para hacer las consultas
- jsonlite: para manejar el json que nos devuelve

la url a la que tiene que pegarle es: `https://api.coindesk.com/v1/bpi/historical/close.json`
y los parámetros que le va a pasar (a través del campo query de httr) son: `start=2013-09-01&end=2013-09-05` aunque modificados con las fechas que queremos.

Primero cargamos las librerías y luego la variable que contiene la url y los parámetros.
Luego usamos la función GET que es la que se encarga de pegar contra esa API y darnos la respuesta (del tipo response) que vamos a alojar en una variable llamada apiResponse

```{r}
library(httr)
library(jsonlite)

url = 'https://api.coindesk.com/v1/bpi/historical/close.json'
fechaInicio = min(fechas$Fecha)
fechaFin = max(fechas$Fecha)

apiResponse = GET(url, query = list(start = fechaInicio, end = fechaFin))
```

Listo, ya tenemos la respuesta de la API.
Lo primero que miramos será el código de respuesta. Si es un 200, al menos es que nos entendió y quizás nos devuelve algo que sirva.

La respuesta, alojada en la variable `apiResponse` es una lista con varios componentes.

```{r}
names(apiResponse)
```
Ahi vemos los nombres de cada uno. Y cada uno además puede tener más cosas dentro. Por ejemplo `headers` es otra lista con 13 elementos. 
Osea que tenemos listas que contienen listas. Divino!

Vamos a ver el `status_code` a ver qué dice:

```{r}
apiResponse$status_code
```
Genial! Nos arrojó 200. Qué quiere decir?
Bueno, en [Códigos HTTP de respuesta](https://restfulapi.net/http-status-codes/) hay un link que nos dice qué es cada código de error.

Entonces ahora vamos a buscar la información en cuestión.
La información que un servidor a través de una API devuelve la incluye dentro del "campo" **content**
Vemos que es el 6to campo.

Vamos a ver qué tiene adentro
vamos a tomar las primeras 100 posiciones

```{r}
head(apiResponse$content, 100)
```
Ufff qué demonios es esto???

> las API devuelven la información en formato RAW o crudo. Entonces tenemos que traducirlo a otro formato.

Bueno, acá es donde entra en juego JSON. Vamos a usar la librería jsonlite para hacer esto.
Primero vamos a traducir de RAW a Char con una función base de R.

```{r}
contenido = rawToChar(apiResponse$content)
```

Listo. Mirémoslo. 

```{r}
contenido
```
bueno, ahora tiene otro color.
Sí, tiene caraccterés poco frecuentes (backslash) que separan los campos. Long story Short, con la librería jsonlite vamos a traducir esto, que aunque no lo parezca, es un json (dejo link a json para que vea qué es. [link](https://www.json.org/json-en.html))

```{r}
listaPrecios = fromJSON(contenido)
precios = as.data.frame(matrix(unlist(listaPrecios$bpi)))
precios = cbind(precios, as.Date(names(listaPrecios[[1]])))
colnames(precios) = c('Precio', 'Fecha')


```

La lista que necesitábamos estaba dentro de una lista. Por eso la quitamos con unlist. Pero eso sólo nos trajo los datos y no los nombres de los datos. Por eso, en la línea siguiente tomo los nombres de cada uno de los datos (`listaPrecios[[1]]`) y lo agrego como una columna al dataFrame creado con la función `cbind`.

En el medio uso as.Date porque los nombres de cada elemento de la lista, que eran las fechas, están en character y las necesito como fechas para que las pueda comparar luego en el left_join.

Listo. ya tenemos la serie de precios de Bitcoin. Y ya que estamos, vamos a graficarla.

```{r}
precios
library(dplyr)
library(ggplot2)
precios %>% ggplot(aes(x =  Fecha, y = Precio)) + geom_line()
```
Llamamos primero a dos librerías que necesitamos.
Dplyr que nos da los pipes "%>%
ggplot2 que nos da los gráficos

Ahora lo que tenemos que hacer es juntarla con la serie original de fechas en las que supuestamente habíamos comprado BTC.
Esto estaba en el dataframe (df de ahora en más) llamado fechas.

Entonces tenemos que usar un join. Cuál? Vamos a tomar que las fechas que sí queremos, están en `fechas` y las que queremos filtrar y traer están en precios. Entonces lo que usaremos es un `left_join`
Lef_Join lo que hace es mantiene todas las ocurrencias del df de la izquierda y le agrega las columnas del df de la derecha que matchean.
Se especifica por qué columan y listo.
Usamos lef_join que viene en la librería Dplyr que cargamos más arriba.

```{r}

fechas = left_join(fechas, precios) 
fechas
```
Acá hago algo que técnicamente podría ser un tanto controversial pero que a los fines de simplificar puede funcionar.
Asigno al df `fechas` el resultado de una modificación sobre sí mismo. De esta manera me ahorro el hecho de tener que usar **otro** nombre de variable. Es riesgoso porque piso lo anterior. *Úsese con cuidado*

Bueno, ya casi estamos.
Ya tenemos el df con las fechas que queríamos y con el valor del BTC.
Qué nos falta?  
Crear una columna que haga la división de usd 50, *que es lo que ibamos a invertir por mes* por el valor del BTC y nos dirá cuantos BTC comprabamos en cada fecha.

Eso lo vamos a hacer con una función de dplyr que se llama `mutate` y vamos a usar las pipes para que vean como el flujo de la información es muy simple de entender.
Lo vamos a asignar, como hicimos antes, al mismo df así nos queda el mismo nombre de df pero con una columna más

```{r}
fechas = fechas %>% 
  mutate(btcComprados = 50 / Precio)
fechas
```
Bueno, ya tenemos la columan que nos dice cuantos se compraron por mes.
La sumatoria de esta columna nos dirá cuantos BTC tendríamos.

Vamos a calcularlo.

```{r}

tenenciaBTC = fechas %>% 
  summarise(tenenciaBTC = sum(btcComprados))
```

Entonces tenemos `r tenenciaBTC` BTC en cartera.

Solo necesitamos el precio del BTC actual y multiplicarlo por la cantidad que tenemos.

Vamos a reutilizar parte de lo que hicimos más arriba pegándole a la API de Coinbase para que nos dé el precio actual del BTC.
Solo que ahora le pegaremos a otra API que es: 'https://api.coindesk.com/v1/bpi/currentprice.json' que nos da el precio actual.

```{r}
urlPrecio = 'https://api.coindesk.com/v1/bpi/currentprice.json'


precioBTC = GET(urlPrecio)
```

Ya sabemos que el precio debe venir en la variable content de nuestra respuesta.
Vamos a buscarlo. Y ya sabemos que está en raw y hay que traducirlo.

```{r}
BTC = fromJSON(rawToChar(precioBTC$content))
precioActual = BTC$bpi$USD$rate
precioActual
```

En esta línea: `BTC = fromJSON(rawToChar(precioBTC$content))` hicimos todo junto lo que hacíamos antes.
Partamos del centro del paréntesis. 
Tomamos el content que es la respuesta de la API que nos interesa.
La pasamos de RAW -> Char (caracter)
Y luego, como sabemos que nos devolvió un JSON, lo pasamos de JSON a un objeto que nos sirva. En esta caso nos devuelve una lista.

Y abajo lo que hacemos es ir a buscar UN dato dentro de la lista (que es una lista de listas)
Entonces cada vez que usamos el signo `$` lo que estamos diciendo es: Dame de la variable que tenes a la izquierda del $, el campo que te anoto a la derecha. y Así puedo anidar más adentro tambien.
Cuando se usa Rstudio, la ventaja es que mientras tipeamos, RStudio nos va dando una lista desplegable de las listas que están dentro de las listas.

Bueno, lo único que nos resta es convertir ese valor que es un caracter a numérico

```{r}
typeof(precioActual)
```
Entonces hacemos

```{r}
precioActual = as.numeric(gsub(",", "", precioActual))
```

as.numeric convierte a numero un caracter. Pero como el precio contenía comas, se las tenemos que sacar. Para eso usamos gsub en donde le decimos que la "," la convierta en "" o un character nulo. De esa manera los borra.

Qué precio actual nos devolvió?

```{r}
precioActual
```
Listo, lo único que necesitamos hacer ahora es multiplicar el precio actual por la cantidad de BTC que compramos.

```{r}
precioActual * tenenciaBTC
```

Como se puede ver, ahorrando 50 dólares en 24 meses convertimos (24 * 50) 1200 USD en un poco más de 7500.

Espero que haya servido.
